【裁判字號】    97,交易,442
【裁判日期】    970815
【裁判案由】    過失傷害
【裁判全文】
臺灣臺中地方法院刑事判決             97年度交易字第442號
公  訴  人  台灣台中地方法院檢察署檢察官
被      告  乙○○
上列被告因過失傷害案件，經檢察官提起公訴（97年度偵字第13
184號），本院判決如下：
    主    文
乙○○因過失傷害人致重傷，處有期徒刑伍月，如易科罰金，以
新台幣壹仟元折算壹日。
    犯罪事實
一、乙○○於民國97年1月20日19時許，駕駛車牌號碼0558-JF號
    自小客車，沿台中縣太平市○○路（同向三車道）之內側車
    道，由西往東方向行駛，行經東平路（一江橋西端）與水防
    道設有行車管制號誌之交岔路口，欲右轉水防道時，本應注
    意汽車行駛至交岔路口，轉彎車應讓直行車先行，且右轉彎
    時，應距交岔路口三十公尺前顯示方向燈或手勢，換入外側
    車道，駛至路口後再行右轉。而依當時天候晴，夜間有照明
    ，柏油路面乾燥、無缺陷、道路無障礙物及視距良好等情形
    ，又無不能注意之情事，竟疏未注意應先換入外側車道，並
    讓直行車先行，而貿然逕自內側車道右轉水防道，適有甲○
    ○騎乘車牌號碼IVN-840號普通重型機車，沿太平市○○路
    之外側車道同向直行至該交岔路口，遇綠燈欲直接通過，乙
    ○○所駕駛之0558-JF號自小客車右側車身因而與甲○○所
    騎乘之IVN-840號重型機車前車頭發生碰撞，使甲○○人車
    倒地，受有腹部挫傷、肝臟撕裂傷、內出血之普通傷害及脾
    臟破裂切除之重傷害。乙○○於肇事後，尚未有偵查權限之
    公務員發覺前，即託人電話報警，並報明肇事人姓名、地點
    ，請警方前往處理，自首而受裁判。
二、案經甲○○訴由台灣台中地方法院檢察署檢察官偵查起訴。
    理    由
一、訊據被告乙○○對於前揭時地駕駛0558-JF號自小客車欲右
    轉水防道時，因疏未注意先換入外側車道，並讓直行車先行
    ，而貿然逕自內側車道右轉，致其所駕駛0558-JF號自小客
    車右側車身與告訴人甲○○所騎乘在同向外側車道直行，欲
    直接通過該交岔路口之IVN-840號重型機車前車頭發生碰撞
    ，使告訴人甲○○受有腹部挫傷、肝臟撕裂傷、內出血之普
    通傷害及脾臟破裂切除之重傷害等情供承不諱，核與證人即
    告訴人甲○○指述之情節相符，並有台中縣警察局太平分局
    97年6月16日中縣太警交字第0970009157號函附道路交通事
    故現場圖、道路交通事故調查報告表、談話紀錄表、現場照
    片，及顯示告訴人甲○○受傷情形之國軍台中總醫院附設民
    眾診療服務處診斷證明書在卷可稽，足徵被告之自白與事實
    相符。
二、按汽車行駛至交岔路口右轉彎時，應距交岔路口三十公尺前
    顯示方向燈或手勢，換入外側車道、右轉車道或慢車道，駛
    至路口後再行右轉，且轉彎車應讓直行車先行，道路交通安
    全規則第102條第1項第4款、第7款定有明文。本件被告於前
    揭時地駕駛0558-JF號自小客車欲右轉水防道時，本應注意
    上開規定。而依當時天候晴，夜間有照明，柏油路面乾燥、
    無缺陷、道路無障礙物及視距良好等情形，又無不能注意之
    情事，竟疏未注意先換入外側車道，並讓直行車先行，而貿
    然逕自內側車道右轉，致其所駕駛0558-JF號自小客車右側
    車身與告訴人甲○○所騎乘在同向外側車道直行，欲直接通
    過該交岔路口之IVN-840號重型機車前車頭發生碰撞，使告
    訴人甲○○受有腹部挫傷、肝臟撕裂傷、內出血之普通傷害
    及脾臟破裂切除之重傷害，自有過失。本件事證明確，被告
    犯行已堪認定。
三、被告雖另陳稱其右轉水防道時，該交岔路口之號誌為紅燈云
    云，但此為告訴人甲○○所否認，告訴人甲○○於偵查迄本
    院審理中均堅稱當時交岔路口之號誌係紅燈轉綠燈，且依卷
    附談話紀錄表顯示，被告於事故現場接受處理員警詢問時，
    亦陳稱其沿東平路往一江橋方向行駛內側車道，至上述地點
    紅燈暫停，待綠燈起步右轉水防道時，與同向往一江橋直行
    之IVN-840號重型機車發生側撞，致該駕駛倒地受傷等語，
    參諸告訴人甲○○於偵查中復自承其當時車速五十至六十（
    公里）等情，益徵被告於右轉水防道即告訴人甲○○到達該
    交岔路前，該交岔路口之號誌應為紅燈轉綠燈。惟不論當時
    該交岔路口之號誌為紅燈或綠燈，與本件被告應負之過失責
    任均不生影響，併予敘明。
四、查脾臟為人體器官之一，若毀敗而切除即不可復得，影響人
    身器官之完整，已屬重大不治，又脾臟之切除，其功能在西
    醫觀點雖可由其他淋巴組織替代，卻有增加特殊感染之機率
    ，即人體免疫力減低，就人體自然防衛體系而言，免疫力之
    降低，身體遭外界侵入之危險相對增加，對身體及健康之影
    響不可不謂重大。況脾臟之切除，其所主掌之主要功能喪失
    ，對人體將有重大影響，亦為中醫所肯定，自屬刑法第10條
    第4項第6款所稱之重傷（參照最高法院87年台上字第2281號
    、89年台上字第3263號判決意旨）。核被告所為，係犯刑法
    第284條第1項後段之過失傷害致重傷罪。被告於肇事後，尚
    未有偵查權限之公務員發覺前，即託人電話報警，並報明肇
    事人姓名、地點，請警方前往處理，有台中縣警察局道路交
    通事故肇事人自首情形紀錄表在卷足憑，被告對於本件未發
    覺之罪自首而受裁判，應依刑法第62條前段規定減輕其刑。
    爰審酌被告尚無任何前科紀錄（見卷附台灣高等法院被告前
    案紀錄表），駕駛自小客車右轉彎時疏未注意先換入外側車
    道，並讓直行車先行，而貿然逕自內側車道右轉，致生本件
    事故，使告訴人甲○○受有腹部挫傷、肝臟撕裂傷、內出血
    之普通傷害及脾臟破裂切除之重傷害，過失程度非輕，告訴
    人甲○○所受傷害嚴重，被告事後雖坦承上情，但迄未與告
    訴人甲○○達成和解，賠償損害等一切情狀，處以如主文所
    示之刑，並諭知易科罰金之折算標準。
據上論斷，應依刑事訴訟法第299條第1項前段，刑法第284條第1
項後段、第62條前段、第41條第1項前段，刑法施行法第1條之1
第1項、第2項前段，判決如主文。
本案經檢察官林芬芳到庭執行職務。
中    華    民    國    97    年     8    月    15    日
                  刑事第五庭    法  官  鍾堯航
上正本證明與原本無異。
如不服本判決，應於收受送達後10日內向本院提出上訴書狀（應
敘述具體理由並附繕本）。
上訴書狀如未敘述理由，應於上訴期間屆滿後20日內補提理由書
於本院。
                                書記官  吳淑願
中    華    民    國    97    年     8    月    15    日
附錄論罪科刑法條
刑法第284條第1項：
因過失傷害人者，處六月以下有期徒刑，拘役或五百元以下
罰金，致重傷者，處一年以下有期徒刑、拘役或五百元以下
罰金。


司法院資訊處製作；財團法人民間司法改革基金會備份。
